【裁判字號】    88,訴,239
【裁判日期】    890131
【裁判案由】    偽造文書
【裁判全文】
臺灣彰化地方法院刑事判決                          八十八年度訴字第二三九號
    公  訴  人  臺灣彰化地方法院檢察署檢察官
    被      告  乙○○
右被告因偽造文書等案件，經檢察官提起公訴（八十八年度偵字第四七六號），本院
判決如左：
        主  文
乙○○偽造私文書，足以生損害於他人，累犯，處有期徒刑肆月。又連續偽造署押，
足以生損害於他人，累犯，處有期徒刑月，應執行有期徒刑陸月。
偽造於台灣彰化地方法院檢察署八十七年度偵字第八七九五號卷內警訊及偵訊筆錄與
逕行逮捕通知單上之「李明源」署名枚及指印拾枚暨彰化縣警察局彰化分局八十七
年九月二十八日所建「李明源」指紋卡上偽造之指印貳拾枚均沒收。
        事  實
一、乙○○於民國（下同）七十九年間曾因侵占案件，為本院判處罰金三千銀元，嗣
    因適用八十年罪犯減刑條例減為罰金一千五百銀元，於八十年三月十一日執行完
    畢。於八十三年間，復因違反麻醉藥品管理條例案件，為本院判處有期徒刑三月
    ，於八十三年十月二日執行完畢。於八十四年間，再因違反肅清煙毒條例與麻醉
    藥品管理條例案件經本院分別判處有期徒刑三年二月與有期徒刑六月，並定應執
    行刑為三年六月確定，嗣又因贓物案件，經本院判處有期徒刑四月確定，與前開
    違反肅清煙毒條例與麻醉藥品管理條例分別判處之有期徒刑三年二月與六月，經
    本院裁定應執行有期徒刑三年九月確定，入監執行至八十六年三月十四日假釋出
    獄，預定於八十七年十月九日假釋期滿。詎不知悛改，於假釋中，又因其他案件
    被通緝，於八十七年九月二十八日下午三時許，在彰化縣花壇鄉灣東村隴西巷九
    號，為警查獲又涉犯施用毒品海洛因時，竟為掩飾其通緝之身分，冒稱為「李明
    源」，在彰化縣警察局彰化分局之逕行逮捕通知單上（通知單）收受人簽章處偽
    造「李明源」署名並捺押指印一枚，偽造「李明源」已收受警方逕行逮捕通知之
    私文書，足以生損害於李明源及司法、警察機關辦案正確性，即由警方主動收回
    該紙通知單。另基於概括犯意，先於同日下午三時三十分許，在彰化縣警察局彰
    化分局三家派出所警訊筆錄及嗣於同日晚上九時十分許，在台灣彰化地方法院檢
    察署偵訊筆錄上受訊人處連續二次偽造「李明源」之署名及於警訊筆錄上錯、漏
    處、筆錄接縫處、受訊人處及彰化縣警察局彰化分局所建立之「李明源」指紋卡
    上接續捺押指印共二十九枚，足以生損害於李明源及司法、警察機關辦案正確性
    。嗣經檢察官傳訊李明源（已改名甲○○）後發覺有異，循線查獲上情。
二、案經台灣彰化地方法院檢察署檢察官自動檢舉偵查起訴。
        理  由
一、右揭犯罪事實，業據被告乙○○於偵、審中自白不諱，並經證人甲○○證述至明
    ，且被告於八十七年九月二十八日為警查獲時冒名「李明源」所留捺之十指指紋
    ，與其八十二年十一月九日因案為警留捺之十指指紋，經送請內政部警政署刑事
    警察局鑑定結果，認二者指紋特徵均相符，係屬同一人之指紋，有鑑定書一份在
    卷可按。復有前開警、偵訊筆錄及彰化縣警察局彰化分局逕行逮捕通知單影本各
    一份在卷可稽，足徵被告自白與事實相合，可加採信，故本件事證明確，被告犯
    行堪加認定。
二、核被告所為係犯刑法第二百十條偽造私文書罪與第二百十七條第一項偽造署押罪
    。被告於警方逕行逮捕通知單上偽造署押之行為，屬偽造私文書之部分行為，不
    另論罪。於前開警訊筆錄及當日警方所建之指紋卡上偽造多枚署押（署名及指印
    ），因實施之時、地緊連，並係侵害同一法益，應視為數個舉動之接續施行，合
    為包括之一行為，且與嗣在偵查筆錄偽造署押之行為，時間相近，所犯基本構成
    要件相同，顯係基於概括犯意所為，應論以連續犯為一罪，依法加重其刑。又被
    告所犯前開二罪，構成要件顯不相同，應分論並罰之。公訴人雖認被告所為係犯
    刑法第二百十六條、第二百十條行使偽造私文書罪，惟按行使偽造私文書必係行
    為人就該偽造私文書之內容有所主張方足構成，若只係單純偽造，無進一步另行
    主張之行為，則未得遽以「行使」偽造私文書罪相繩，先予敘明。是觀本件被告
    偽造前開以「李明源」名義收受警方逕行逮捕之通知單後，該通知單必係由警方
    主動收回，被告當無另行持以主張之行為，足見被告所為尚無足「行使」偽造私
    文書之構成要件，故公訴人所認尚有誤會，惟因此無損起訴事實之同一性，爰就
    此部分予以變更應適用之法條。又公訴人雖漏論被告在前開警方所建「李明源」
    指紋卡上偽造署押之犯行，惟因此與前開經本院認定被告於警訊筆錄時偽造署押
    之犯行為包括之一行為，屬實質上一罪關係，而為起訴效力所及，本院爰予併行
    審究。末查被告曾因違反麻醉藥品管理條例案件，為本院判處有期徒刑三月，於
    八十三年十月二日執行完畢，有台灣彰化地方法院檢察署刑案資料查註紀錄表與
    本院被告全國前案紀錄表在卷可憑，五年內復犯前開二罪，均應論以累犯，依法
    加重其刑。爰審酌被告之品性、犯罪之動機、目的、手段及所造成之危害等一切
    情狀，分別量處如文主所示之刑，並定其應執行刑，以示懲處。被告於台灣彰化
    地方法院檢察署八十七年度偵字第八七九五號偵查卷內警訊及偵查筆錄與警方逕
    行逮捕通知單上所偽造之「李明源」署名三枚及指印共十枚暨於彰化縣警察局彰
    化分局八十七年九月二十八日所建「李明源」指紋卡上所偽造之指印二十枚（十
    指各捺印二次），應依刑法第二百十九條，不問屬於犯人與否，均宣告沒收。至
    前開警方所收回附卷存執之逕行逮捕通知單一紙，不屬被告所有，而交被告收執
    之另張，並無扣案，且係屬犯罪所生之物，殆非公訴人所指因犯罪所得之物，故
    無據依公訴人所請予以宣告沒收，併此敘明。
據上論斷，應依刑事訴訟法第二百九十九條第一項前段、第三百條、刑法第二百十條
、第二百十七條第一項、第二百十九條、第四十七條、第五十六條、五十一條第五款
，判決如主文。
中      華      民      國      八十九      年    一    月    三十一    日
                                        臺灣彰化地方法院刑事第三庭
                                            法      官  洪  榮  謙
右正本證明與原本無異。
如不服本判決，應於判決送達後十日內向本院提出上訴狀( 須附繕本 )。
告訴人或被害人對於判決如有不服具備理由請求檢察官上訴者，其上訴期間之計算係
以檢察官收受判決正本之日期為準。
                                            法院書記官  梁  高  賓
中      華      民      國    八十九    年      二      月      三      日
刑法第二百十條
偽造、變造私文書，足以生損害於公眾或他人者，處五年以下有期徒刑。
刑法第二百十七條
偽造印章、印文或署押，足以生損害於公眾或他人者，處三年以下有期徒刑。
盜用印章、印文或署押，足以生損害於公眾或他人者，亦同。
刑法第二百十九條
偽造之印章、印文或署押，不問屬於犯人與否，沒收之。


司法院資訊處製作；財團法人民間司法改革基金會備份。
